最高法院民事裁定　　　　　　　　一○○年度台抗字第二○號
再 抗告 人　周國華
代　理　人　陳志斌律師
上列再抗告人因債權人蔡慶華與債務人郭萬得間聲請清償債務強
制執行事件，聲明異議，對於中華民國九十九年十一月三日台灣
高等法院裁定（九十九年度抗字第一四七八號），提起再抗告，
本院裁定如下：
    主  文
原裁定廢棄，應由台灣高等法院更為裁定。
    理  由
本件債權人蔡慶華向台灣士林地方法院（下稱士林地院）聲請以
九十八年度司執字第五四五○七號強制執行事件，執行拍賣債務
人郭萬得所有之台北市○○區○○段一小段五二四地號土地（下
稱系爭土地），再抗告人主張其就系爭土地上之建物有租賃關係
，而有優先購買權。嗣系爭土地於民國（下同）九十九年三月九
日由第三人周美惠應買拍定。再抗告人向士林地院聲明異議，主
張該院未合法通知其行使優先購買權，爰請求暫停執行程序云云
，經士林地院司法事務官及士林地院分別裁定駁回再抗告人異議
之聲明，再抗告人提起抗告。原法院以：士林地院九十九年三月
九日之函文，已於九十九年三月十二日送達再抗告人之戶籍地台
北市○○區○○街二十六巷七號，經楊美蘭以同居人身分代收，
再抗告人逾期未表示願優先購買之意，已生拋棄優先購買權之效
果，士林地院未依再抗告人之異議聲明，停止後續強制執行程序
，並無不當。至於再抗告人於抗告程序，提出中華郵政股份有限
公司木柵郵局（下稱木柵郵局）九十九年九月十三日木郵字第○
九九○○○○一二號函證明楊美蘭無代收權限，屬於新攻擊方法
，再抗告人未釋明其係符合民事訴訟法第四百四十七條第一項所
定各款要件，應不准其提出等詞，爰維持士林地院所為之裁定，
駁回再抗告人之抗告。
按基地出賣時，地上權人、典權人或承租人有依同樣條件優先購
買之權。房屋出賣時，基地所有權人有依同樣條件優先購買之權
。其順序以登記之先後定之。前項優先購買權人，於接到出賣通
知後十日內不表示者，其優先權視為放棄。出賣人未通知優先購
買權人而與第三人訂立買賣契約者，其契約不得對抗優先購買權
人，土地法第一百零四條定有明文。依上述規定，上開有優先購
買權人，必於接到出賣通知後十日內不表示者，其優先權始視為
放棄，俾保障有優先購買權人之權益。次依民事訴訟法第一百三
十七條第一項規定，送達於住居所不會晤應受送達人者，須向應
受送達人之同居人或受僱人為送達，始能發生送達之效力，如受
送達者非應受送達人之同居人或受僱人，縱經送達，亦不生送達
之效力。所謂同居人，係指與應受送達人本人同居一處而營共同
生活之人。本件原法院雖認定執行法院之優先承買通知係送達再
抗告人住址由其同居人楊美蘭簽收。惟楊美蘭之住址為台北市○
○街二十六巷七之七號，與再抗告人之住址並非相同，此有再抗
告人於原法院所提出之木柵郵局九十九年九月十三日木郵字第○
九九○○○○一二號簡函可稽（見原法院卷一二～一三頁），似
見楊美蘭非與再抗告人同居一處而營共同生活之人。果爾，則能
否以對楊女所為之送達逕認其對再抗告人發生送達之效力，並進
而謂再抗告人業已接到系爭土地出賣之通知，已非無疑。原審未
詳為調查明晰，遽行裁定，亦非無再予研求之餘地。又上述木柵
郵局函發函日為九十九年九月十三日，係在士林地院九十九年八
月十三日裁定之後，應足以認為已釋明該事實（攻擊防禦方法）
發生於士林地院裁定終結後，依強制執行法第三十條之一，準用
民事訴訟法第四百九十五條之一第一項、第四百四十七條第一項
但書第二款規定，自應准再抗告人提出，以利當事人之紛爭得在
同一程序中解決。乃原法院見未及此，遽認再抗告人不准提出，
並為其不利之裁定，尤有適用法規顯有錯誤之情形，且所涉及之
法律見解亦具有原則上之重要性。再抗告論旨，執以指摘原裁定
不當，聲明廢棄，非無理由。
據上論結，本件再抗告為有理由。依強制執行法第三十條之一、
民事訴訟法第四百九十五條之一第二項、第四百七十七條第一項
、第四百七十八條第二項，裁定如主文。
中    華    民    國  一○○  年    一    月   十三   日
                      最高法院民事第七庭
                          審判長法官  顏  南  全  
                                法官  林  大  洋  
                                法官  沈  方  維  
                                法官  鄭  傑  夫  
                                法官  鄭  雅  萍  
本件正本證明與原本無異
                                      書  記  官  
中    華    民    國  一○○  年    一    月  二十五  日
                                                      K